【裁判字號】    99,上訴,1651
【裁判日期】    990720
【裁判案由】    毒品危害防制條例
【裁判全文】
臺灣高等法院刑事判決                99年度上訴字第1651號
上  訴  人
即  被  告  甲○○
上列上訴人因違反毒品危害防制條例案件，不服臺灣板橋地方法
院98年度訴字第3330號，中華民國99年3月24日第一審判決（ 起
訴案號：臺灣板橋地方法院檢察署98年度毒偵字第3903號），提
起上訴，本院判決如下：
    主  文
原判決撤銷。
甲○○無罪。
    理  由
一、公訴意旨略以：被告甲○○前因搶奪案件，經臺灣新竹地方
    法院判處有期徒刑1年6月確定，於民國93年7月9日執行完畢
    。復因施用毒品案件，經原審法院裁定執行觀察、勒戒後，
    認有繼續施用毒品傾向，復經同法院裁定令入戒治處所施以
    強制戒治，嗣強制戒治滿6個月後，因無繼續戒治之必要，
    於96年4月13日釋放出監，並經檢察官為不起訴處分確定。
    詎其猶不知悔改，復基於施用第一級毒品海洛因之犯意，於
    98年4月17日下午2時52分許經警採集其尿液時，往前回溯26
    小時內之某時，在不詳地點、以不詳方式施用第一級毒品海
    洛因。被告嗣於98年6月18日檢察官偵查中，當庭提出海洛
    因膠囊1顆，並經檢察官扣押等情。因認被告涉犯毒品危害
    防制條例第10條第1項之施用第一級毒品罪嫌。
二、檢察官認被告有上開罪嫌，係以應受尿液採驗人尿液檢體採
    集送驗紀錄表、濫用藥物檢驗報告各1紙、扣案之海洛因膠
    囊1顆、鑑定書1份，為所憑之證據。
三、按犯罪事實應依證據認定之，無證據不得認定犯罪事實，刑
    事訴訟法第154條第2項定有明文。又認定犯罪事實所憑之證
    據，無論直接或間接證據，其為訴訟上之證明，須於通常一
    般之人均不致有所懷疑，而得確信其為真實之程度者，始得
    據為有罪之認定，倘其證明尚未達到此一程度，而有合理之
    懷疑存在，而無從為有罪之確信時，即應為無罪之判決（最
    高法院76年台上字第4986號判例意旨參照）。
四、被告於98年4月17日下午2時52分許，經警採集其尿液檢體（
    代碼編號：DＺ00000000000號），送臺灣檢驗科技股份有限
    公司以酵素免疫分析法初步檢驗，再以氣相層析／質譜儀法
    確認檢驗後，確呈嗎啡陽性反應一節，有臺北縣政府警察局
    中和第二分局應受尿液採驗人尿液檢體採集送驗紀錄表、臺
    灣檢驗科技股份有限公司濫用藥物檢驗報告（報告日期：98
    年5月4日；報告編號：UL/2009/ 40932號）各1份在卷可稽
    （98年度毒偵字第3909號偵查卷第5、4頁）。而「尿液毒品
    檢驗…若能使用先進之氣相層析質譜儀分析法確認，則可完
    全排除偽陽性之干擾，為目前最具公信力的檢驗方法。」有
    法務部調查局第六處87年9月29日（87）發技(一)字第8707457
    4號函附卷為憑，足見前揭臺灣檢驗科技股份有限公司所使
    用之檢驗方法可完全排除毒品偽陽性之干擾，其檢驗結果堪
    以採信。又「海洛因經注射入人體後，約百分之20於24小時
    內自尿中排出，一般而言，尿液中能否驗出嗎啡陽性反應，
    與其投與量、投與途徑、採尿時間、個人體質及檢驗方法之
    靈敏度有關，國外曾有文獻報導注射6毫克之海洛因鹽酸鹽
    ，其代謝物嗎啡之平均可檢出時限約為26小時」，亦有行政
    院衛生署藥物食品檢驗局（81）藥檢壹字第8114885號函1紙
    附卷可憑。是被告有服用第一級毒品海洛因之行為，堪予認
    定。
五、訊據被告供承有於驗尿前一、二天服用藥品膠囊，惟否認有
    何施用毒品犯行，辯稱：因伊患有家族遺傳性痛風疾病，因
    病發疼痛，而將伊已離家之妻所遺留下來裝在痛風藥物袋中
    之海洛因膠囊，以為係痛風藥物而加以服用等語。被告並於
    98 年6月18日檢察官偵查中，當庭提出止痛藥1包（藥丸共6
    顆），經送行政院衛生署管制藥品管理局鑑定結果，其中紅
    色蓋、白色體膠囊內裝灰白色粉末1顆檢驗結果，檢出海洛
    因成分等情，有行政院衛生署管制藥品管理局98年7月23日
    管檢字第0980007233號鑑定書1紙在卷可稽（98年度毒偵字
    第3909號偵查卷第16、17頁）。被告於原審審理時供稱：伊
    所提出之藥物係在房間內找到，而該房間只有伊、伊妻及2
    個就讀小學小孩使用，伊妻並沒有罹患痛風，伊妻已離家兩
    年，伊因藥袋上有寫「痛」字而認定為治療痛風之藥物，伊
    在服用之前就已經發現該藥物但沒有詢問家人此係何藥物；
    伊結婚前，伊妻就有施用毒品，結婚後還是有繼續施用海洛
    因及安非他命等語（原審卷第77、78頁）。於本院陳述：「
    我沒有吸毒，我那幾天有吃家裡的痛風藥，我是誤食，我藥
    丸放在手上一起吞下去。我每月要去驗尿，不可能吸毒。我
    當時不知道我太太在膠囊放毒品，是她事後打電話給我，我
    才知道。痛風藥是我發作時才吃的，是醫院開的藥，我那天
    非常痛，看到藥就吃」、「我沒有吸食毒品，是誤食膠囊，
    不知道裡面有東西，不是故意吃的。如果我有吸毒，為何隔
    一天警察打電話要我去驗尿我還去驗。」（本院卷第42頁）
    。而被告之妻乙○○因施用毒品案件在監執行，於本院審理
    中到庭具結證稱：伊將海洛因藏在痛風的藥裡面，在藥袋上
    有做記號，寫一個「痛」字，有五、六種藥，放海洛因只有
    伊知道，後來警察來搜索，伊就跑掉，也沒有拿走等語。經
    當庭命指認扣案藥袋內何者為其藏放海洛因之膠囊，指稱：
    「係紅白色膠囊」（本院卷第39頁背面、40頁）。所證與被
    告所辯各節，互證相符；且指證之膠囊亦屬經鑑定含海洛因
    成分之藥丸。是被告所辯難認無稽，再參之被告於本院陳稱
    ：如果有吸毒，為何隔一天警察打電話要我去驗尿，我還去
    驗等語（本院卷第42頁），亦堪認其所辯：係誤以乙○○置
    海洛因之膠囊為痛風藥丸，而予服用云云，可以採信。此外
    ，並無其他積極證據足以證明被告確係基於施用第一級毒品
    海洛因之犯意，而施用海洛因，從而公訴意旨所述被告之犯
    罪尚屬不能證明。
六、原審不察，認被告係故意施用海洛因，而予論罪科刑，尚有
    違誤。被告上訴指摘原判決不當，為有理由。應由本院將原
    判決撤銷，對被告為無罪之諭知。
據上論斷，應依刑事訴訟法第369條第1項前段、第364條、第301
條第1項，判決如主文。
本案經檢察官林秀濤到庭執行職務。
中    華    民    國    99    年    7     月    20    日
                  刑事第十二庭審判長法  官  蔡永昌
                                    法  官  吳啟民
                                    法  官  蔡國在
以上正本證明與原本無異。
如不服本判決，應於收受送達後10日內向本院提出上訴書狀，其
未敘述上訴之理由者並得於提起上訴後10日內向本院補提理由書
（均須按他造當事人之人數附繕本）「切勿逕送上級法院」。
                                    書記官  顧哲瑜
中    華    民    國    99    年    7     月    20    日

司法院資訊處製作；財團法人民間司法改革基金會備份。
